臺灣臺北地方法院交通事件裁定　　　　94年度交聲字第1060號
原處分機關　交通部公路總局臺北區監理所
異議人即
受處分人　　蔡彤陽
上列受處分人因違反道路交通管理處罰條例案件，對於交通部公
路總局臺北區監理所中華民國94年10月5日所為之處分（原處分
案號：北監自裁字裁40─C00000000號）聲明異議，本院裁定如
下：
    主      文
原處分撤銷。
蔡彤陽汽車駕駛人駕駛汽車經測試檢定，酒精濃度超過規定標準
，處罰鍰新臺幣肆萬玖仟伍佰元，吊扣駕駛執照壹年。
    理      由
一、按汽車駕駛人飲用酒類或其他類似物後其吐氣所含酒精濃度
    超過每公升0.25毫克或血液中酒精濃度超過百分之0.05以上
    者，不得駕車，道路交通安全規則第114條第2款定有明文；
    次按汽車駕駛人，駕駛汽車經測試檢定有酒精濃度超過規定
    標準者，處新臺幣（下同）1萬5千元以上6萬元以下罰鍰，
    並當場移置保管其車輛及吊扣其駕駛執照1年，道路交通管
    理處罰條例第35條第1項第1款亦有明文；又領有駕駛執照而
    未經吊註銷之駕駛人，駕駛自小客車經測試檢定有酒精濃度
    超過規定標準即吐氣所含酒精濃度超過每公升0.55毫克以上
    ，且非一年內有二次以上此款行為，並在舉發通知單上所載
    應到案日期前到案聽候裁決者，處4萬9千5百元罰鍰，並吊
    扣其駕駛執照1年，違反道路交通管理事件統一裁罰基準表
    亦有明文。
二、本件異議人即受處分人蔡彤陽於民國94年10月3日晚間22時
    30分許，酒後駕駛其所有車號IV-3898號自用小客車，行經
    台北縣新店市○○路495-3號前，自後方碰撞陳金寶所有車
    號B9-2656號自用小客車，致陳金寶之自小客車左後保險桿
    受損，經台北縣政府警察局新店分局之員警陳國誠到場後對
    其實施酒精濃度檢測，發現受處分人酒精濃度測定值達每公
    升0.65毫克，乃以受處分人違反道路交通管理處罰條例第35
    條第1項第1款之規定掣單舉發，嗣受處分人於應到案日期前
    向原處分機關提出申訴，經原處分機關請舉發機關調查結果
    ，仍認受處分人有前開違規行為，乃依道路交通管理處罰條
    例第35條第1項第1款及違反道路交通管理事件統一裁罰基準
    等規定，裁處受處分人4萬9千5百元罰鍰。
三、受處分人蔡彤陽異議意旨略以：伊於94年10月3日至友人家
    聚會，聚會中因有些醉意回車上將座椅打平平躺小睡，休息
    中可能碰撞排檔桿導致車子往前滑動碰撞前車，並非酒醉駕
    駛行車肇事等語。
四、經查：
（一）受處分人蔡彤陽於前揭時、地碰撞前車，並經警對其實施
      酒測，經檢測後發現其吐氣所含酒精濃度為每公升0.65毫
      克之事實，有台北縣政府新店分局A3類道路交通事故調查
      報告表及道路交通事故當事人酒精測定紀錄表附卷可稽，
      並為受處分人所不否認，是受處分人確有於舉發時地碰撞
      前車，並經酒精濃度檢測結果為吐氣所含酒精成分為每公
      升0.65毫克之事實，堪以認定。
（二）受處分人雖辯稱其在車內睡覺，並非酒醉駕車，惟經舉發
      員警陳國誠到庭具結證述：伊當時摸引擎是熱的，排檔桿
      是空檔，並綜合現場情況研判受處分人應該有開車之動作
      ，應該不是車子滑動等語（見本院94年11月22日筆錄），
      按受處分人與證人並無仇怨，證人應無設詞誣陷受處分人
      之理，且於本件卷存證據資料內並無任何積極證據足以證
      明證人上開供述係屬虛偽，亦無有足以令人顯信其供述為
      不可採之品性證據或前科證據存在，本院自不得僅以證人
      為本件指示開單告發異議人之員警而全盤抹煞其在訴訟上
      所具有之證人資格及其證言之證明力；又交通警員掣單舉
      發違反道路交通管理處罰條例所列之違規事實，本質上為
      行政處分，且係公務員基於職務上之權力，依法就特定之
      具體事件所為具有公法上效果之單方行政行為，基於公務
      員所為公法上行為具有公信力之原則，該行政處分當可被
      推定為真正，故證人陳國誠之證言應堪採信。
（三）此外，受處分人於本院調查中到庭所言，陳金寶到現場時
      看見其躺在駕駛座上睡覺，固為陳金寶所不否認，惟據證
      人（被害人）陳金寶於檢察官偵訊時具結證稱，碰撞發生
      當時伊在薑母鴨店內吃東西，聽到碰撞聲方自店內走出察
      看，中間約有15到20公尺之距離（見臺北地方法院檢察署
      94年11月21日訊問筆錄），復參以事故發生時為夜間，視
      線不佳，證人無法立即看出受處分人在車內之行動，實難
      以此證明受處分人於事故發生時確實在車上睡覺。又參照
      臺北縣政府警察局新店分局A3類交通事故調查報告表及附
      卷之舉發現場照片十幀，事故發生時受處分人之自小客車
      之車尾超出中正路497巷巷口約2.9公尺，而證人陳金寶受
      偵訊時復稱，該巷寬度約為步行10步之距離（同上訊問筆
      錄），故若如受處分人所稱，其在路邊停車睡覺，不慎移
      動排檔桿致車子往前滑動數公尺，推算其停車睡覺處，勢
      必擋住該巷口，影響該巷之車行出入，實不符合常理。另
      衡諸常情，一般汽車駕駛人將汽車停靠路邊並在車內睡覺
      時，均將排檔推至P檔，使排檔安全鎖發生作用，無法輕
      易排入D檔或空檔，並將手煞車拉起，避免休息中汽車因
      地勢或其他原因向前滑動，今受處分人辯稱其未拉手煞車
      ，又於熟睡中不慎移動排檔桿之情況，實與一般常情有違
      ，受處分人所辯顯不可採。
五、綜上所述，受處分人確有於上揭時、地駕駛汽車經測試檢定
    酒精濃度超過規定標準之違規行為，原處分機關依道路交通
    管理處罰條例第35條第1項第1款及違反道路交通管理事件統
    一裁罰基準表之規定，裁處受處分人罰鍰4萬9千5百元之處
    分，固非無見，然原處分機關漏未依上開規定裁處吊扣受處
    分人駕駛執照一年，於法尚有未合。本件受處分人空言否認
    有上開違規行為，其異議雖無理由，然原處分既有違法之處
    ，自應由本院將原處分撤銷另為裁定，而以受處分人違反道
    路交通管理處罰條例第35條第1項第1款之規定裁處4萬9千5
    百元罰鍰，並吊扣其駕駛執照1年，以資適法。
據上論斷，應依道路交通案件處理辦法第20條前段，裁定如主文
。
中　　華　　民　　國　　94　　年　　12　　月　　30　　日
　　　　　　　　　　　　交通法庭法　官　沈君玲
以上正本證明與原本無異。
如不服本裁定應於送達後5日內向本院提出抗告狀。
      　　　　　　　　　　　　　書記官　袁以明
中　　華　　民　　國　　94　　年　　12　　月　　30　　日
